【裁判字號】    97,聲,1339
【裁判日期】    970930
【裁判案由】    返還提存物
【裁判全文】
臺灣桃園地方法院民事裁定              97年度聲字第1339號
聲  請  人  中國信託商業銀行股份有限公司
法定代理人  乙○○
相  對  人  甲○○
                        之5
上列當事人間聲請返還擔保金事件，本院裁定如下：
    主  文
聲請駁回。
聲請程序費用由聲請人負擔。
    理  由
一、聲請人業依銀行法及金融機構合併法規定，於民國96年9 月
    8 日以合併方式概括承受花蓮區中小企業銀行資產負債及全
    部營業，有行政院金融監督管理委員會96年7 月26日金管銀
    （六）字第09600285840 號函可憑，合先敘明。
二、按訴訟終結後，供擔保人證明已定20日以上之期間，催告受
    擔保利益人行使權利而不行使者，法院應依供擔保人之聲請
    ，以裁定命返還其提存物，民事訴訟法第104 條第1 項第3
    款定有明文。又該條之規定，於其他依法令供訴訟上之擔保
    者，準用之，同法第106 條亦定有明文。而此所謂「訴訟終
    結」，在因假扣押或假處分所供擔保之情形，因該擔保係為
    保障受擔保利益人因不當假扣押或假處分所受損害而設，倘
    執行法院已依假扣押或假處分裁定實施假扣押或假處分之執
    行，則在執行法院撤銷其執行程序前，受擔保利益人所受損
    害仍可能繼續發生，損害額既未確定，自無強令其行使權利
    之理（最高法院85年度台抗字第645 號裁定意旨可資參照）
    。
三、本件聲請意旨略以：聲請人前遵本院93年度裁全字第703 號
    民事假扣押裁定，以本院93年度存字第628 號提存事件，提
    供面額新台幣10萬元之92年度中央政府建設公債甲類第6 期
    債票1 張為擔保，而對相對人之財產以鈞院93年度執全字第
    489 號實施假扣押在案。嗣因執行標的業經鈞院94年度執字
    第12920 號強制執行事件拍定，訴訟程序即已終結，遂以鈞
    院96年度聲字第26號聲請鈞院通知相對人於收受通知後21日
    內行使權利，惟相對人未於期限內行使權利並為證明，爰依
    民事訴訟法第104 條第1 項第3 款之規定聲請返還上開提存
    物等語，並提出提存書、假扣押裁定、囑託查封登記函、通
    知分配函、通知行使權利函、行政院金融管理委員會函等影
    本各1 件為證。
四、查聲請人主張前揭事實，業經本院依職權調閱本院93年度裁
    全字第708 號、93年度存字第628 號、93年度執全字第489
    號、96年度聲字第26號卷宗，核閱屬實。聲請人雖已聲請本
    院以96年度聲字第26號通知相對人就聲請人前開假扣押之執
    行所受之損害限期行使權利，相對人已於96年4 月13日收受
    上開通知（係經寄存送達，於96年4 月3 日寄存，依民事訴
    訟法第138 條第2 項規定，自寄存之日起，經10日發生效力
    ），惟迄未行使權利，雖據本院依職權調閱前開通知行使權
    利卷核閱屬實，復有本院民事紀錄科查詢表2 紙及臺灣臺北
    地方法院97年9 月18日北院隆文人字第0970005275號函附卷
    可稽，然據前開假扣押執行卷內資料顯示，聲請人並未撤回
    假扣押執行程序，則相對人因該假扣押執行所受之損害仍可
    能發生，自無強令相對人行使權利之理，是聲請人之聲請與
    首揭規定不符，不能准許。
五、依民事訴訟法第95條、第78條，裁定如主文。
中    華    民    國    97    年    9     月    30    日
                  民事第二庭  法  官  卓立婷
以上正本係照原本作成。
如對本裁定抗告須於裁定送達後10日內向本院提出抗告狀，並應
繳納抗告裁判費新台幣1,000 元。
中    華    民    國    97    年    10    月    1    日
                              書記官   黃進傑


司法院資訊處製作；財團法人民間司法改革基金會備份。
